臺灣臺南地方法院刑事判決　　　　　　　　　　　　　九十一年度易字第一七四號
　　公　訴　人　臺灣台南地方法院檢察署檢察官
　　被　　　告　甲○○
右列被告因竊佔案件，經檢察官提起公訴（九十年度偵字第一一二五○號），本院判
決如左：
    主  文
甲○○意圖為自己不法之利益，而竊佔他人之不動產，處拘役拾日，如易科罰金，
以佰元折算壹日。緩刑貳年。
    事  實
一、甲○○於民國（下同）九十年三月間，向丁○○轉租坐落台南市○○區○○段四
    六地號土地上、由台南市○○路臨時綜合商場管理委員會（下簡稱乙○○○○管
    委會）管領之乙○○○○第四百號攤位，以經營飲食店。詎其竟意圖為自己不法
    之利益，於九十年九月間，趁乙○○○○管委會疏未注意之際，在該攤位西側走
    道，以鋼板加圍，佔用如附圖編號Ａ所示土地（面積為○．○○一三公頃）。嗣
    經乙○○○○管委會發覺後，多次勸導請其拆除佔用部分，甲○○均置之不理，
    迨至乙○○○○管委會向台灣台南地方法院檢察署檢察官告訴其竊佔行為後，甲○○始於九十年十一月二十日拆除加圍之鋼板而回復原狀。
二、案經乙○○○○管委會訴由台灣台南地方法院檢察署檢察官偵查起訴。
    理  由
一、訊據被告甲○○固不否認有於右揭時地租用第四百號攤位及加裝鋼板等事實，惟
    矢口否認有何竊佔犯行，辯稱：伊向出租人丁○○租用該攤位時，二樓部分已有
    加蓋之建物，該出租人並告訴伊說除了樓上部分以外，其餘樓下之位置均可使用
    ，並未特別說明附圖編號Ａ部分係走道而不得使用，且附圖Ａ所示之土地從未有
    行人通行，根本不是公共走道，再者，管委會總幹事丙○○說只要伊拆除鋼板，
    就不再告訴，而伊事後業已拆除，自不構成犯罪云云。經查：
    （一）坐落台南市○○區○○段四六地號土地係屬國有土地，管理權人為教育部
          ，惟台南市政府為安置海安路拆遷戶，遂於八十二年五月二日向教育部租
          借上開學產地，以交由海安路拆遷戶組成之管理委員會管理及搭建臨時商
          場使用之事實，業據本院向台南市政府函詢屬實，有該府九十一年二月二
          十六日南市工土字第九一○○一二一四三○號函及其附件之攤位圖、土地
          登記謄本等文件在卷可證，依此，上開土地上之管領權人即係乙○○○○
          管委會，攤商之管理及土地之使用秩序均由其統籌規劃，從而該管委會本
          於職權所規劃之攤位圖，即清楚表明各攤商得以使用之範圍，超出攤位範
          圍外之土地利用，自須徵得該管委會之同意始得為之。至於攤位範圍外之
          土地究有無依管委會規劃之目的予以使用（例如規劃某部分作為人行道使
          用等），此屬管委會對於土地利用秩序之維護及管理問題，非謂攤商即可
          超出攤位而逕自佔用未實際供作公眾使用之土地。
    （二）次查，乙○○○○第四百號攤位原係丁○○向乙○○○○管委會承租，惟
          丁○○已將上開攤位於九十年三月六日，以每月新台幣八千元之租金，轉
          租予被告甲○○使用一節，業據被告甲○○、證人丁○○所是認，並有被
          告提出之房屋租賃契約書影本一份附卷可佐，證人丁○○並結稱：「（問
          ：交付當時如何約定？）當時，有告訴被告，相片中柱子範圍左側，也就
          是（攤位圖第四百號攤位）以內的範圍，才是我有權出租的部分，至於柱
          子外面的畸零地，則是屬於管理委員會所負責。而畸零地的使用要依照市
          場管理單位的規範來使用。：：交付當時，整個攤位範圍內都是空的。當
          時也有說明畸零地不是我的。我向管理委員會承租的範圍也只有十坪。」
          等語（見本院九十一年三月十九日訊問筆錄），惟被告於承租上開攤位數
          月後，卻於九十年九月初某日在該攤位之西側走道，以鋼板加圍，而佔用
          如附圖編號Ａ所示土地等情，復據告訴人即乙○○○○管委會之總幹事陳
          順治於檢察官偵訊時指訴綦詳，並有其提出之現場照片五張為證，足見被
          告確有佔用第四百號攤位使用範圍以外之土地。雖被告固坦認該鋼板係伊
          所加蓋，但辯稱伊以為附圖編號Ａ所示土地係伊租用範圍，故伊並無竊佔
          故意云云，惟查，證人丙○○於本院調查時並證稱：「我們規劃時，有分
          畫黃線、紅線區，每個食品區攤位十坪，攤位上都有畫黃線區分範圍，百
          貨區則是六坪半。」等語（見本院九十一年二月五日訊問筆錄），嗣經本
          院至乙○○○○履勘，該第四百號攤位係位於商場內之圓環邊，屬於食品
          攤位，而食品攤位之第四百號至第四百零五號攤位之間均以矮牆相隔，其
          中第四百零四及四百零五號攤位，前方繪有黃線、後方有矮牆劃定範圍，
          其餘攤位只有前方以黃線畫記，後方並無圍牆，但各攤位間之矮牆縱長僅
          至樑柱為止，並與前開第四百零四及四百零五號攤位區隔之矮牆長度相同
          ，且經本院命地政機關人員就前揭攤位逐一測量後，亦顯現各食品攤位之
          長寬面積、區隔形狀幾近相同等情，有本院製作之勘驗筆錄一份及台南地
          政事務所繪製之土地複丈成果圖一份（即附圖所示）在卷可稽，則每一食
          品區之攤位均大小相若，並無某一攤位使用範圍顯然大於其他攤位之情事
          。是以，縱認被告向出租人丁○○轉租之際，並未明確知悉關於第四百號
          攤位之使用範圍，然被告從其他攤位區隔之觀察，亦顯可知悉其就承租之
          攤位得以使用之限制，詎其仍超出其得使用之攤位範圍，在附圖編號Ａ所
          示土地上加蓋鋼板予以佔用，又何能解免其竊佔故意及不法所有之意圖？
    （三）再查，被告於九十年九月初於附圖Ａ所示土地上搭蓋鋼板之際，業經海安
          路商場管委會數度表示其所加裝之鋼板已超出第四百號攤位而佔用攤位外
          圍之公共走道，應速予回復原狀等語，但被告拒不拆除，管委會於勸導無
          效乃提出本件告訴，迨至檢察官偵查期間，被告始於九十年十一月二十日
          與管委會達成拆除鋼板之和解等事實，亦據證人丙○○指述綦詳，並有卷
          附之刑事撤回告訴狀、拆除證明書各一份可證，是被告事後業已返還佔用
          之土地，惟竊佔罪為即成犯，於其竊佔行為完成時犯罪即成立，以後之繼
          續竊佔乃狀態之繼續，而非行為之繼續（參最高法院六十六年台上字第三
          一一八號判例意旨），是此，被告前揭竊佔行為自不因其事後拆還佔用土
          地而免責。
    （四）綜上所述，參互印證，本件事證已臻明確，被告犯行堪以認定，自應依法
          論科。
二、核被告甲○○意圖為自己不法之利益，而竊佔他人之不動產，所為係犯刑法第三
    百二十條第二項之竊佔罪，應依刑法第三百二十條第一項之規定處斷。爰審酌被
    告已將上開佔用部分拆除返還予告訴人，此據告訴人之代表人丙○○證述在卷，
    並參酌被告犯罪之動機、目的、佔用方法、所得利益不多、所生損害、其品行智
    識程度、犯罪後態度等一切情狀，量處如主文所示之刑，並諭知易科罰金之折算
    標準，以資懲儆。末查，被告甲○○前未曾受有期徒刑以上刑之宣告，有刑案資
    料查註紀錄表、前案紀錄表在卷可憑，其經此教訓後，應知所警惕，本院因認對
    其所宣告之刑以暫不執行為適當，一併諭知緩刑貳年，以勵自新。
據上論斷，應依刑事訴訟法第二百九十九條第一項前段，刑法第三百二十條第二項、
第一項，第四十一條第一項前段、第七十四條第一款，罰金罰鍰提高標準條例第一條
前段、第二條，判決如主文。
中      華      民      國    九十一    年      五      月    二十八    日
      臺灣臺南地方法院刑事第二庭
                                  法  官  林彥君
右正本證明與原本無異。
如不服本判決應於送達後十日內向本院提出上訴狀。
                                  書記官  黃傳鈞
中      華      民      國    九十一    年      五      月    二十八    日
附錄本案論罪科刑法條全文：
刑法第三百二十條第二項：意圖為自己或第三人不法之利益，而竊佔他人之不動產者
                        ，依前項之規定處斷。
